【裁判字號】    95,交上易,37
【裁判日期】    950524
【裁判案由】    過失致死
【裁判全文】
臺灣高等法院臺南分院刑事判決        95年度交上易字第37號
上  訴  人
即  被  告  甲○○
上列上訴人即被告因過失致死案件，不服臺灣臺南地方法院九十
四年度交訴字第二二三號中華民國九十四年十二月五日第一審判
決（起訴案號：臺灣臺南地方法院檢察署九十四年度調偵字第五
四六號），提起上訴，本院判決如下：
    主  文
上訴駁回。
    事  實
一、甲○○於民國（下同）93年11月18日上午，駕駛車牌號碼RX
    7-091號輕型機車，沿台南縣永康市○○○路，由西往東方
    向行駛，而於同日上午8點20分左右，途經該路與永明街之
    交岔路口時，理應注意行經交岔路口時，不得超車，並應注
    意汽車行駛時，駕駛人應注意車前狀況，並隨時採取必要之
    安全措施。又依當時天候晴朗、日間自然光線、路面乾燥無
    缺陷、道路上未有任何障礙物、視距復屬良好等情形以觀，
    客觀上亦無不能注意之情事，其竟疏於注意車前狀況，並貿
    然超越前車而由對向車道進入該路口。適李昌銘駕駛車牌號
    碼ZTS-889號輕型機車，沿前述永明街，由南往北方向同時
    行經該路口，並作左轉彎至中山北路東往西方向之車道內，
    而欲沿該路往西方向行駛。甲○○因疏未注意，以致發現李
    昌銘所騎之機車時，避煞不及，甲○○所騎之機車乃在該路
    口處之中山北路東往西方向車道內，直接撞及李昌銘所騎機
    車之左側，並造成李昌銘人、車倒地後受有頭部撞挫傷之傷
    害。李昌銘經送醫救治後，延至同年月20日晚間10點鐘左右
    ，仍因顱內出血併中樞神經衰竭而傷重不治死亡。甲○○則
    於肇事後因傷經送醫救治時，在犯罪未被有偵查權之公務員
    或機關發覺前，即向據報至醫院處理之台南縣警察局永康分
    局警員表明係肇事車輛駕駛人而自首，進而接受法院裁判。
二、案經甲○○自首暨李昌銘之子乙○○訴由台南縣警察局永康
    分局報請臺灣臺南地方法院檢察署檢察官相驗後自動檢舉偵
    查起訴。
    理  由
一、上揭事實，訊據上訴人即被告甲○○固於本院準備程序時坦
    承有於上揭時、地搭載丙○○，至上開肇事地點與被害人李
    昌銘發生車禍，被害人李昌銘因而人車倒地，受如事實欄之
    傷害，延至93年11月20日晚間死亡等情，惟否認犯行，辯稱
    ：是李昌銘闖紅燈云云。
二、經查：
（一）上揭事實，業據被告於原審坦承認罪（見原審交訴卷第15
      頁），並有道路交通事故現場圖、道路交通事故調查報告
      表(一)、(二)各1份、事故現場及肇事車輛蒐證照片9張、財團
      法人奇美醫院診斷證明書、臺灣臺南地方法院檢察署勘驗
      筆錄、驗斷書及相驗屍體證明書等各1份、台南縣警察局
      永康分局93年11月18日道路交通事故肇事人自首情形紀錄
      表等附卷可稽（見偵卷第12~16頁、第22~28頁、第37~57
      頁）。
（二）按汽車行經交岔路口時，不得超車，並應注意汽車行駛時
      ，駕駛人應注意車前狀況，並隨時採取必要之安全措施，
      道路交通安全規則第94條第3項、第101條第1款分別定有
      明文。又被告係領有駕駛執照，於上揭肇事時地，理應注
      意遵守上揭交通安全規則，且依當時天氣晴朗、日間自然
      光線、路面乾燥、無缺陷、道路上無任何障礙物、視距復
      屬良好等情形以觀，客觀上亦無不能注意之情事，其竟疏
      於注意車前狀況，並貿然超越前車而由對向車道進入該路
      口。適被害人李昌銘亦駕駛上開機車駛至肇事地點，被告
      煞避不及，因而撞上李車，使被害人人車倒地，無論當時
      之號誌如何，被告既因超車而駛入對向車道，被告顯有過
      失。並有台灣省台南區車輛行車事故鑑定委員會94年3月3
      日南鑑字第0945900694號函暨鑑定意見1份附卷可憑。故
      被告所舉之證人即被告之女友丙○○雖於偵審中陳稱：伊
      看到係綠燈，他騎50公里時，伊叫他騎慢點云云（見偵卷
      第34頁背面、本院95年5月10日審判筆錄第3頁），縱然可
      採，亦不能作為被告無過失之證明。又被害人既人車倒地
      受如事實欄之傷，旋即送醫嗣因顱內出血併中樞神經衰竭
      不治死亡，其死亡與被告之上揭過失犯行間，應有相當因
      果關係。
（三）綜上所述，本件被告所為無過失之辯解，並無足採。本件
      事證已臻明確，被告之過失犯行，洵堪認定，應予依法論
      科。
三、核被告所為，係犯刑法第276條第1項之普通過失致死罪。又
    其於肇事後因傷經送醫救治時，在犯罪未被有偵查權之公務
    員或機關發覺前，即向據報至醫院處理之台南縣警察局永康
    分局警員表明係肇事車輛駕駛人而自首，並坦承犯行，進而
    接受裁判等情，亦據前述台南縣警察局永康分局93年11月18
    日道路交通事故肇事人自首情形紀錄表記載明確，故應依刑
    法第62條前段自首之規定，減輕其刑。
四、原審以被告事證已臻明確，因予適用刑法第276條第1項、第
    62條前段，罰金罰鍰提高標準條例第1條前段，審酌被告之
    品行、生活狀況、智識程度與本件犯罪所生之危險，以及被
    告犯罪後於原審已坦承犯行，然其疏於注意車前狀況，並貿
    然超越前車由對向車道進入上述交岔路口之駕駛行為，應係
    本件車禍之主要肇事原因，又被告之過失程度，經核並非輕
    微，且被告之過失駕駛行為後來並造成被害人李昌銘傷重不
    治死亡之嚴重結果，其犯本罪所生之損害甚大，另被告肇事
    後至今仍未與告訴人或被害人之其他家屬就民事損害賠償事
    宜達成和解，其犯罪後態度亦非良好等一切情狀，量處有期
    徒刑十月，以示懲儆。核其認事用法俱無不合，量刑亦稱妥
    適。被告上訴意旨猶執陳詞，指摘原判決違誤不當，請求撤
    銷原判決，並無可取，為無理由，應予駁回。
五、本件被告合法傳喚，無正當理由於本院審理時不到庭，爰不
    待其陳述，逕行判決。
據上論結，應依刑事訴訟法第368條、第371條，判決如主文。
本案經檢察官曾銘芳到庭執行職務。
中    華    民    國    95    年    5     月    24    日
                  刑事第二庭    審判長法  官   葉居正
                                      法  官   吳森豐
                                      法  官   莊俊華
以上正本證明與原本無異。
不得上訴。
                                      書記官   廖明娟
中    華    民    國    95    年    5     月    26    日
附錄本案論罪科刑法條全文：
刑法第276條第1項（普通過失致死罪）
因過失致人於死者，處2年以下有期徒刑、拘役或2千元以下罰金
。


司法院資訊處製作；財團法人民間司法改革基金會備份。
